【裁判字號】    91,上訴,670
【裁判日期】    900415
【裁判案由】    偽造文書
【裁判全文】
臺灣高等法院刑事判決                            九十一年度上訴字第六七號
    上  訴  人  臺灣臺北地方法院檢察署檢察官
    被      告  丙○○
右上訴人因被告偽造文書案件，不服臺灣臺北地方法院九十年度訴字第二五號，中
華民國九十年十二月二十八日第一審判決（起訴案號：臺灣臺北地方法院檢察署八十
九年度偵字第二一八七四、第二三八一六號）提起上訴，本院判決如左：
    主  文
上訴駁回。
    理  由
一、公訴意旨略以：被告丙○○係台北市○○區○○路五段二十七號四樓天外之城國
    際唱片有限公司之總經理，竟與該公司負責人甲○○（業經原審判刑確定），基
    於共同之犯意聯絡，未經該公司股東乙○○同意，即於民國八十七年七月間某日
    ，偽造公司全體股東同意改推乙○○為負責人、對外代表公司之股東同意書，再
    連同乙○○先前交付丙○○保管之身分證影本，經由不知情之立大會計師事務所
    ，向台北市政府建設局申請為該公司負責人之變更登記，足以生損害於乙○○及
    台北市政府建設局對於公司登記管理之正確性，因認被告丙○○與被告甲○○共
    犯行使偽造私文書及使公務員登載不實罪嫌云云。
二、按犯罪事實應依證據認定之，無證據不得推定其犯罪事實；又不能證明被告犯罪
    者，即應諭知無罪之判決，刑事訴訟法第一百五十四條、第三百零一條第一項分
    別定有明文。次按刑事訴訟法上所謂認定犯罪事實之證據，係指足以認定被告確
    有犯罪行為之積極證據而言，如未能發現相當證據或證據不足以證明，自不能以
    推測或擬制之方法，以為裁判基礎，最高法院二十九年上字第三一０五號及同院
    四十年臺上字第八十六號分別著有判例；又認定不利於被告之事實，須依積極證
    據，苟積極證據不足為不利被告之認定時，即應為有利於被告之認定，更不必有
    何有利之證據，最高法院三十年上字第八一六號判例參照，此亦為刑法論理中「
    罪疑唯輕原則」之具體表現，合先明。
三、本件公訴人認被告丙○○涉有偽造文書罪嫌，無非係以證人即立大會計師事務所
    工商登記組助理張立岩在偵查中結證稱：本件是丙○○先以電話與伊聯繫要辦理
    負責人變更，伊再與甲○○聯絡，由甲○○送交相關文件等語，及參諸被告丙○○自承乙○○之身分證影本是其交予公司會計保管，則若無丙○○之授意，甲○○如何取得乙○○之身分證等情為其論據。經訊據被告丙○○堅決否認有右揭偽
    造文書犯行，堅稱：「乙○○的身份證並沒有給我，是交給會計，我也沒有打電
    話給張立岩，當時我出國，五月底才回國，回國後一直在南部，都不在公司，我
    也未請甲○○將乙○○之證件送至立大會計師事務所，並不清楚公司負責人變更
    為乙○○一事」等語。及：「（你是否知道轉給乙○○？）我完全不知道」等語
    。
四、經查：
（一）、證人張立岩在偵查中證稱：本件是丙○○先以電話與伊聯繫要辦理負責人變
        更，伊再與甲○○聯絡，由甲○○送交相關文件等語，然在原審調查時經檢
        察官詰問：「天外之城變更登記時，用電話和你聯絡的人是誰？」，其結證
        稱：「是一位自稱郭先生的人。」惟檢察官再問：「你認識天外之城的負責
        人嗎？」其答稱：「不認識。」，又問：「是否認識郭先生？」，其答稱：
        「不認識。」，又問：「設立時和你說話的郭先生和變更登記時的郭先生你
        能肯定是同一人嗎？」，答：「我不能肯定。」，檢察官最後問：「當時為
        何說是丙○○？」，其答：「我沒有這樣說，我只有說是郭先生。」，顯然
        證人張立岩上開偵查中之證詞所謂之丙○○，充其量只能指稱係一位郭先生
        ，至於這位郭先生究竟為何人，則不得而知，惟究不能指為係丙○○。
（二）、被告丙○○在本院調查、審理及原審審理中已一再陳明：伊沒有保管任何人
        的身分證影本，伊只是站在公司實際負責人之立場始陳稱公司股東的身分證
        影本由其保管，實則籌辦公司登記之時，股東的身分證影本當天彙整後是由
        甲○○、田鼎立拿去申辦。申辦後乙○○就離職了，至於印章應該一直是會
        計在保管等語。核與同案被告甲○○於本院調查時供述之情節相符，又依告
        訴人乙○○前述證詞（理由一、（四）、３、）亦可證公訴人所謂：「參諸
        被告丙○○自承乙○○之身分證影本是其交予公司會計保管，則若無丙○○
        之授意，甲○○如何取得乙○○之身分證」等語，實屬臆測之詞，證人蔡和
        宏亦證稱：「（為何剛才說印章在江那裡？）因為後來公司很亂，連郭都不
        見了，公司只剩下我、甲○○、陳寶妮。」等語，又證人陳寶妮於原審調查
        時結證稱：「（你是否有載甲○○到立大會計師事務所？）我有載她去，她
        對我說她要去辦變更負責人，我不知道要變更為誰。是在閒聊時，才知道要
        改為乙○○，丙○○不知道這件事，因為他那段時間都不在公司」等語（見
        原審九十年七月二十五日筆錄），同案被告甲○○亦稱八十七年六、七月間
        公司只剩伊和蔡和宏、陳寶妮處理事務等情（見原審九十年十二月十四日審
        理筆錄），益證公訴意旨之推論，尚乏依據。
（三）、至於共同被告甲○○陳述有利於己卻不利於共同被告丙○○之言詞（其主張
        本案係由丙○○謀議，伊並不知情），尚難證明與事實相符，自不足採為不
        利於被告丙○○之證明。
（四）、此外復查無其他積極證據足資證明被告丙○○有何公訴意旨所指之犯行，揆
        諸上開說明，其犯罪尚屬不能證明，自應依法為被告丙○○無罪之諭知。
四、原審因為被告無罪之判決，洵無不當，公訴人上訴意旨略以：原判決諭知被告丙○○無罪，以非以被告丙○○並無保管股東乙○○之身分證影本，並以證人陳寶
    妮證稱：「（你是否有載甲○○到立大會計師事務所？）我有載她去，她對我說
    她要去辦變更負責人，我不知道要變更為誰。是在閒聊時，才知道要改為乙○○
    ，丙○○不知道這件事，因為他那段時間都不在公司。」及證人蔡和宏所證稱：
    「（為何剛才說印章在江那裡？）因為後來公司很亂，連郭都不見了，公司只剩
    下我、甲○○、陳寶妮。」等由為據。惟查，本件業據告訴人乙○○於偵查中陳
    稱伊於八十六年底、八十七年衯曾交身分證影本予被告丙○○，其係公司總經理
    等情屬實，核與證人蔡和宏於審判中所證稱天外之城國際唱片有限公司（下稱天
    外之城公司）實際負責人為被告丙○○，公司成立時身分證、印章係交付予被告
    郭榮一節大致相符，顯見告訴人乙○○之身分證影本確係交付予該天外之城公司
    實際負責人被告丙○○無疑，證人蔡和宏於審判中另證稱當時被告甲○○與被告
    丙○○討論變便負責人事宜時，伊僅前半段在場，後半段伊已不在場，乃被告甲○○告知伊變便乙○○為負責人等情明確，並經證人張立岩證稱係天外之城公司
    之丙○○先打電話與伊聯絡，欲辦理負責人變更，並問及變更天外之城之登記需
    要多少錢，丙○○曾提及如其不在，可以找甲○○等情明確，被告丙○○於審判
    中亦自承伊曾打過一次電話予證人張立岩，是問其天外之城改成天外城多少錢等
    情無訛，嗣證人張立岩乃依被告丙○○等所託向臺北市政府建設局申請將天外之
    城公司董事由甲○○變便為乙○○、公司名稱則由「天外之城國際唱片有限公司
    」變更為「天外城國際唱片有限公司」之變更登記，況被告自承為公司實際負責
    人，對於公司之組織、職員、營運狀況、財務收支以及盈虧等不僅知之甚深，且
    有實質之利害關係，而本案變更之事，何等重要，亦何等重大，甲○○又安有平
    白，突然從事不合情、亦不合理之變更事宜，而且變更之事可以書面、電話、傳
    真、傳言等不同方式連繫，被告是否在公司或在國內、根本不影響能否合意之事
    ，是從經驗法則，論理法則以及上開事證足見被告丙○○乃委由不知情之證人張
    立岩同時代為辦理天外之城公司改推乙○○為董事及公司更名等事宜甚明，是被
    告丙○○所辯尚難遽予採信，原審所為被告丙○○無罪之判決，其認事用法，容
    有未洽云云，要均為推測之語而非可採，其上訴為無理由，應予駁回。
據上論斷，應依刑事訴訟法第三百六十八條，判決如主文。
本案經檢察官沈世箴到庭執行職務。
中    華    民    國    九十  年      四  月      十五          日
                              臺灣高等法院刑事第二十一庭
                                  審判長法  官  葉  騰  瑞
                                        法  官  黃  國  忠
                                        法  官  江  國  華
右正本證明與原本無異。
如不服本判決應於收受送達後十日內向本院提出上訴書狀，其未敘述上訴之理由者並
得於提起上訴後十日內向本院補提理由書（均須按他造當事人之人數附繕本）。
                                        書記官  吳  碧  玲
中      華      民      國    九十一    年      四      月    十七      日


司法院資訊處製作；財團法人民間司法改革基金會備份。
